【裁判字號】    99,交聲,171
【裁判日期】    990406
【裁判案由】    違反道路交通管理處罰條例聲明異議
【裁判全文】
臺灣士林地方法院交通事件裁定         99年度交聲字第171號
原處分機關  交通部公路總局臺北區監理所
異  議  人
即受處分人  甲○○
上列受處分人因違反道路交通管理處罰條例案件，對於交通部公
路總局臺北區監理所民國99年1 月14日所為之裁決（原處分案號
：北監營裁字第裁40-A00FA4020號），聲明異議，本院裁定如下
：
    主  文
原處分撤銷。
甲○○汽車駕駛人，駕駛汽車行經有燈光號誌管制之交岔路口闖
紅燈，處罰鍰新臺幣壹仟捌佰元，並記違規點數參點。
    理  由
一、按汽車駕駛人，行經有燈光號誌管制之交岔路口闖紅燈者，
    處新台幣（下同）1,800元以上5,400元以下罰鍰，併計違規
    點數3 點，道路交通管理處罰條例第53條第1 項、第63條第
    1 項第3 款定有明文。又汽車行駛至交岔路口，其行進、轉
    彎，應遵守燈光號誌或交通警察之指示，道路交通安全規則
    第102 條第1 項第1 款亦定有明文。再行車管制號誌顯示為
    圓形紅燈者，其意義為車輛禁止通行，不得超越停止線或進
    入路口，此為道路交通標誌標線號誌設置規則第206 條所定
    ，故汽機車駕駛人行進至有燈光號誌管制之交岔路口，其行
    進、轉彎應遵守燈光號誌之指示，而燈光號誌顯示為圓形紅
    燈之情形下，不論有無往來車輛，即應停止於停止線前，而
    不得有超越停止線、進入路口之行為，否則即屬道路交通法
    規所定義之「闖紅燈」行為，而應受罰。
二、原處分意旨略以：異議人即受處分人甲○○於民國98年2 月
    8 日6 時30分許，騎乘車號MDF-957 號重機，行經臺北市○
    ○街○段與立農街一段路口，為警攔停舉發有「駕車行經有
    燈光號誌管制之交岔路口闖紅燈」違規，爰依道路交通管理
    處罰條例第53條第1 項規定，處罰鍰新臺幣（下同）4,500
    元，並依同條例第63條第1 項第3 款（裁決書漏第1 項第3
    款）之規定，記違規點數3 點等語。
三、異議意旨略以：伊通過路口停止線時路口號誌係黃燈，伊並
    未闖紅燈，且伊自開單後皆未收到罰單，遲至99年1 月16日
    方收到裁罰最高額4,500 元之裁決書，為此聲明不服。
四、經查：
(一)異議人雖辯稱：伊係闖黃燈並非闖紅燈云云。惟查上揭違規
    事實，業據證人即舉發本件違規之台北市警察局北投分局石
    牌派出所警員乙○○於本院審理時到庭具結證稱：違規人當
    天從北投西安街的方向往士林方向行駛，伊騎乘機車在她後
    面，距離約50公尺左右，在立農街口看到她闖紅燈沒有減速
    ，伊就追上前去攔下。把她攔下後，她當場沒說她是搶黃燈
    過去，伊請她出示駕照、行照，並依規告訴她可在5 日後15
    日內到郵局或超商繳納。上開告發單係電腦列印，背面沒有
    說明受處分人可以採取什麼申訴方式，但是我們告發時是依
    照上課教的要向違規當事人說5 日後至15日內可以到郵局或
    超商繳納。可能一般民眾都認為紅單才是告發單，但這張由
    電腦列印出來的已經是告發單等語明確（見本院99年3 月12
    日訊問筆錄）。異議人亦到庭稱：伊騎車看到閃黃燈時沒有
    煞車就過路口，所以伊是在黃燈通過後燈號才變為紅燈，當
    時警員是從伊前面的橫向巷子出來，後來伊過路口，他就從
    後面追伊把伊攔下，他叫伊拿出駕照，抄完資料問車子是否
    是伊的及為何闖紅燈後，他就開單，警員叫伊簽名簽完就可
    以走，伊應該有拿走這張，但警員沒有說可以去郵局、超商
    繳，也沒有說會郵寄，且單子上面沒有說明可以到郵局、超
    商繳納，後來伊收到裁決書說要罰4,500 元，但在這之前近
    1 年都沒有收到罰單等語。依證人乙○○證述，異議人確於
    西安街二段與立農街一段路口闖紅燈，異議人復自承員警有
    騎乘機車自其前方出現後，行駛於其後方，並上前攔停之情
    ，核與證人乙○○所證述之情節大致相符。況以一般執勤員
    警之專業訓練而言，對於該職務上事項之觀察力遠較一般人
    更為專注，且其係在異議人之後同方向行駛，誤判之可能性
    極低，證人乙○○所證自有可信之處。本件舉發警員乙○○
    於執行勤務時，適時發現異議人騎乘上開車輛違規闖越紅燈
    ，並立即上前攔停舉發，其與異議人素不相識，復無怨隙，
    應無故意設詞誣陷異議人而甘冒偽證罪責之必要，異議人所
    辯，尚不足採。
(二)本件異議人確有駕車行經有燈光號誌管制之交岔路口闖紅燈
    之違規行為，已如前述，原處分機關依道路交通管理處罰條
    例第53條第1 項、第63條第1 項第3 款（違反道路交通管理
    事件裁決書漏載「第3 款」，應予補充更正）之規定，裁處
    異議人罰鍰4,500 元，並記違規點數3 點，固非無見。然本
    件舉發通知單係由電腦列印出，背面並未說明異議人可以採
    取何種申訴方式，可能一般民眾都認為紅單才是告發單等情
    ，業據證人乙○○於本院證述無訛，是異議人稱其事後有詢
    問同事，同事要伊等單子寄來再去繳一情應可採信。原處分
    機關未審酌上情，遽以道路交通管理事件統一裁罰基準表所
    定裁罰基準之最高額4,500 元裁罰，即有未洽。
五、綜上所述，本件異議人確有駕車行經有燈光號誌管制之交岔
    路口闖紅燈之違規行為，其以未闖紅燈為由聲明異議部分，
    並無理由，然原處分機關逕以道路交通管理事件統一裁罰基
    準表所定裁罰基準裁罰該表之最高額部分，尚有未洽，應由
    本院撤銷原處分，並斟酌異議人違規情節，依道路交通管理
    處罰條例第53條第1 項、第63條第1 項第3 款規定，諭知異
    議人如主文第2 項所示之處罰。
六、依道路交通案件處理辦法第20條前段，裁定如主文。
中    華    民    國    99    年    4     月     6    日
                    交通法庭法  官  李正紀
以上正本證明與原本無異。
如不服本裁定，應於裁定送達五日內，向本院提出抗告狀。
                            書記官  黃瓊芳
中    華    民    國    99    年    4     月    6     日

司法院資訊處製作；財團法人民間司法改革基金會備份。
